臺灣高雄地方法院民事裁定
111年度消債更字第134號
聲  請  人  莊豐榮  
0000000000000000

0000000000000000

上列當事人因消費者債務清理事件聲請更生，本院裁定如下：
    主  文
聲請人莊豐榮自中華民國一一一年十月十二日下午四時起開始更
生程序。
命司法事務官進行本件更生程序。
    理  由
一、聲請意旨略以：伊有不能清償債務情事，前向本院聲請調解
    債務清償方案，惟調解不成立。伊又未經法院裁定開始清算
    程序或宣告破產，爰聲請更生等語。
二、按債務人不能清償債務或有不能清償之虞者，得依本條例所
    定更生或清算程序，清理其債務。債務人無擔保或無優先權
    之本金及利息債務總額未逾新臺幣（下同）12,000,000元者
    ，於法院裁定開始清算程序或宣告破產前，得向法院聲請更
    生。法院開始更生程序之裁定，應載明其年、月、日、時，
    並即時發生效力。法院裁定開始更生或清算程序後，得命司
    法事務官進行更生或清算程序，必要時得選任律師、會計師
    或其他適當之自然人或法人一人為監督人或管理人。消費者
    債務清理條例（下稱消債條例）第3條、第42條第1項、第45
    條第1項及第16條第1項分別定有明文。　　
三、經查：
  ㈠聲請人前於民國111年1月22日向本院聲請調解債務清償方案
    ，經本院111年度司消債調字第56號(下稱調卷)受理，於同
    年3月29日調解不成立，聲請人並於同日以言詞聲請更生等
    情，業經本院調閱上開調解卷宗核閱無訛。
　㈡聲請人於108年度至110年度均無申報所得，名下有2004年出
    廠車輛1部，有富邦人壽保單1張，保單號碼0000000000-00
    號，解約金26,379元(含5,607元未到期保費)，至國泰人壽
    保單非聲請人(為同身分證字號)、南山人壽保單1張為團險
    ，無解約金。聲請人自109年1月1日至110年6月25日任職於
    買旺來彩券行，擔任店員，每月薪資24,000元；110年6月26
    日至30日待業，110年7月1日起迄今任職於紅粧生技有限公
    司(下稱紅粧公司，負責人為聲請人姊夫)，擔任倉管司機，
    110年7月1日至12月31日，每月薪資24,500元、111年起迄今
    每月薪資25,500元，未領有補助或給付等情，有108年至109
    年綜合所得稅各類所得資料清單及財產歸屬資料清單【111
    年度消債更字第134號(下稱本案卷)第50至53頁】、財產及
    收入狀況說明書（調卷第3至4頁）、債權人清冊（調卷第5
    至7頁）、戶籍謄本（本案卷第91頁）、勞工保險被保險人
    投保資料表（調卷第18頁）、個人商業保險查詢結果表（本
    案卷第79至80頁）、財團法人金融聯合徵信中心前置協商專
    用債權人清冊（調卷第10至12頁）、信用報告（調卷第13至
    16頁）、社會補助查詢表（本案卷第20至21頁）、租屋補助
    查詢表（本案卷第19頁）、勞動部勞動力發展署高屏澎東分
    署函（本案卷第31頁）、勞動部勞工保險局函（本案卷第32
    頁）、在職證明跟薪資明細表(本案卷第49頁)、健保投保單
    位紀錄表(本案卷第163頁)、紅粧公司回覆說明(本案卷第40
    至41、160至161頁)、聲請人陳報狀(本案卷第46至48頁、11
    9至120、162頁)、國泰人壽保險股份有限公司函(本案卷第1
    18、159頁)、富邦人壽保險股份有限公司函(本案卷第143頁
    )、南山人壽保險股份有限公司函(本案卷第144頁)等附卷可
    參。依聲請人上述工作、收入、財產情形，認以聲請人任職
    於紅粧公司現每月收入25,500元，核算其現在償債能力之基
    礎，堪屬妥適。
　㈢關於聲請人必要生活費用部分，聲請人主張每月支出18,938
    元(含房屋租金5,000元，調卷第4、57頁反面，本案卷第120
    頁)，並提出租賃契約書、收款明細欄為證(本案卷第81至84
    頁，出租人為胞姊莊玉萍)。按債務人必要生活費用，以最
    近1年衛生福利部或直轄市府所公告當地區每人每月最低生
    活費1.2倍定之，消債條例第64條之2第1項定有明文。本院
    參酌衛福部社會司所公告111年度高雄市最低生活費為14,41
    9元，1.2倍即17,303元(本裁定計算方式均採元以下四捨五
    入)。又該最低生活費用之標準，係照當地最近1年平均每人
    消費支出60％，依其基準之家庭收支調查報告調查表格式所
    示有關經常性支出之調查項目，其原即包括利息支出、食品
    、衣著、房租及水費、電費、醫療保健、交通、娛樂、教育
    等基本生活需求。本院認在聲請人並無特殊需求，應以此最
    低生活費之1.2倍即17,303元認係其個人必要生活費用。逾
    此範圍，難認必要。
　㈣關於聲請人扶養支出部分，聲請人稱須負擔父親莊信宜、母
    親黃秀蘭之扶養費，每月各2,000元，合計共4,000元。經查
    ，莊信宜係37年8月生，於111年7月18日曾因左下肢潰瘍傷
    口併感染及肌腱外露施行手術，黃秀蘭係38年12月生，罹患
    甲狀腺癌，2人於108年度至109年度均無申報所得，名下均
    無財產，自109年起迄今每月均領取7,550元老年農民福利津
    貼，109年、110年均領有行政院補助款各10,000元，均未領
    取其他補助或給付等情，有戶籍謄本（本案卷第91頁）、10
    8年至109年綜合所得稅各類所得資料清單及財產歸屬資料清
    單（本案卷第54至57、59至61頁）、存簿暨帳戶交易明細（
    本案卷第62至71、85至90頁）、勞動部勞工保險局函（本案
    卷第32至34頁)、勞工保險被保險人投保資料表（本案卷第2
    3、26頁）、健保投保單位紀錄表(本案卷第123至124頁)、
    屏東縣政府函（本案卷第30頁）、中華郵政股份有限公司屏
    東郵局函（本案卷第139至142頁）、高雄醫學大學附設中和
    紀念醫院診斷證明書(本案卷第122、164頁)、南山人壽保險
    股份有限公司函(本案卷第166頁)在卷可查。則以莊信宜、
    黃秀蘭上述財產、收入、健康狀況，應尚不足以維持生活，
    而有受子女扶養之權利。又按受扶養者之必要生活費用，準
    用第1項規定計算基準數額，並依債務人依法應負擔扶養義
    務之比例認定之，消債條例第64條之2第2項亦有明定。又聲
    請人稱父母親與胞姊莊玉萍、胞弟莊豐吉共同居住於莊玉萍
    所有位於屏東縣之房屋(本案卷第47頁)，可認父母親無房屋
    費用支出，爰自其必要生活費用中扣除相當於房屋支出所佔
    比例（111年度臺灣省市每人每月不含房屋支出之最低生活
    費之1.2倍12,916元），扣除每月領取之中低收老人生活津
    貼後，由聲請人與其餘2名扶養義務人共同負擔（見本案卷
    第92頁親屬系統表），聲請人應負擔3,577元【計算式：(12
    ,916－7,550)×2÷3＝3,577），逾此範圍，難認可採。
　㈤綜上所述，聲請人目前每月收入25,500元，扣除個人必要支
    出17,303元、父母親扶養費3,577元後，剩餘4,620元，而聲
    請人目前負債總額為6,625,900元（調卷第37、36、51至52
    、38至45、46至50頁，本案卷第35至39、42至45、96至102
    頁，包括：聯邦銀行、元大銀行、台新銀行、滙誠第一資產
    管理股份有限公司、萬榮行銷股份有限公司、良京實業股份
    有限公司、富邦資產管理股份有限公司、元大國際資產管理
    股份有限公司），扣除保單解約金26,379元後，以每月所餘
    逐年清償，至少須約119年【計算式：(6,625,900－26,379)÷
    4,620÷12≒119】始能清償完畢，應認其已不能清償債務。此
    外，聲請人無擔保或無優先權之債務總額未逾12,000,000元
    ，且無消債條例第6條第3項、第8條或第46條各款所定駁回
    更生聲請之事由存在。則聲請人聲請更生為有理由，應予准
    許，爰命司法事務官進行本件更生程序。　
四、依消債條例第11條第1項、第45條第1項，裁定如主文。　　
中　　華　　民　　國　　111 　年　　10　　月　　12　　日
              　　民事庭　　　法　官  陳美芳
以上正本係照原本作成。
本裁定不得抗告。
中　　華　　民　　國　　111 　年　　10 　 月　  12 　 日
  　                        　書記官　胡美儀